最高法院刑事判決　　　　　　　　　　　　　　　九十三年度台上字第三一二一號
　　上　訴　人　甲○○
　　選任辯護人　林大華律師
　　　　　　　　張仁興律師
右上訴人因違反公職人員選舉罷免法案件，不服台灣高等法院中華民國九十三年三月
十二日第二審更審判決︵九十二年度選上更(一)字第七號，起訴案號：台灣板橋地方法
院檢察署九十一年度選偵字第二六、四一號︶，提起上訴，本院判決如左：
    主  文
原判決撤銷，發回台灣高等法院。
    理   由
本件原判決認定：上訴人甲○○為參與民國︵下同︶九十一年六月八日投票之台北縣
中和市漳和區仁和里里長之競選︵嗣已當選︶，與邱獻樹︵同時競選台北縣中和市市
民代表，另案判處有期徒刑八月︶、郭秋燕︵邱獻樹之妻，另案判刑︶、邱玉鳳︵邱
獻樹之妹，另案判刑併宣告緩刑確定︶基於共同犯意聯絡，及概括之犯意，由邱玉鳳
向不知情之張富珠購買市價每個約新台幣︵下同︶五十元之砂鍋作為賄賂物品後，於
九十一年四月間，由上訴人與郭秋燕至台北縣中和市○○里○○路五七一巷二弄四號
陳阿粉住處︵上訴人在該住處外先行離去︶、中正路六三七巷十號之三林容嬌住處，
向有投票權之陳阿粉、林容嬌，表明拜託投票支持上訴人與邱獻樹當選，並交付每人
砂鍋一個，陳阿粉、林容嬌二人即予收受，而為允約屆時投票支持；又由郭秋燕自行
至中和市○○里○○路六三七巷四十四弄七之一號林盧敏子住處，向有投票權之林盧
敏子拜託投票支持邱獻樹及上訴人當選，並同時交付林盧敏子砂鍋二個，林盧敏子即
予收受，而為允約屆時投票支持︵陳阿粉、林容嬌、林盧敏子均經判處有期徒刑二月
，緩刑二年確定︶等情。因而撤銷第一審關於上訴人部分之科刑判決，改判仍論處上
訴人共同連續對於有投票權之人交付賄賂，而約其為一定行使罪刑，固非無見。
惟查：一、原審同案被告林容嬌於檢察官訊問時供稱：﹁有︵收到砂鍋︶，甲○○拿
給我，他向我拜票，大約在四月初﹂，經第一審勘驗上開偵查中訊問錄音帶結果為：
「林容嬌對檢察官問有無收到砂鍋？答有，是代書甲○○拿給我，又對檢察官問為什
麼要送給你？答稱他向我拜票時間大約四月初﹂；另原審同案被告林盧敏子於檢察官
偵查中供稱：﹁有︵收到砂鍋︶，在四月底收到，是郭秋燕送的，說祝我們母親節快
樂，並說六月八日支持一下﹂、﹁︵砂鍋上面是否附卡片？︶沒有，他有說叫我要支
持邱獻樹及甲○○﹂，經第一審勘驗上開偵查錄音帶內容，結果則為：﹁檢察官問有
無收到土鍋？林盧敏子答有，又檢察官問誰有說要支持一下？林盧敏子答稱有說六月
初八叫我支持一下，我說好啦好啦。檢察官問是否有叫你支持誰？被告林盧敏子答邱
代表叫我支持甲○○﹂︵見本案選偵字第二六號偵查卷第一三四、一三七頁，第一審
卷(二)第五十六、五十九頁︶。原判決對於林容嬌於偵查中所稱上訴人向其拜票，是否
併有對林容嬌為投票予上訴人及邱獻樹之要求，未遑審認明白，對檢察官訊問筆錄所
載林盧敏子供稱郭秋燕要其支持上訴人及邱獻樹，與勘驗錄音內容所稱﹁邱代表叫我
支持甲○○﹂非盡相同，何者較為何採，亦未說明取捨之理由，即遽以郭秋燕、林盧
敏子之上述筆錄內容均與其等供述一致，並與上訴人之自白相符，資為認定上訴人與
郭秋燕有共同致贈砂鍋行賄之意思聯絡，及同案被告林容嬌、林盧敏子主觀上均有允
受賄賂而約為投票予上訴人及邱獻樹之認識，其採證認事自難認允洽。二、現行︵九
十二年二月六日修正公布，同年九月一日施行︶刑事訴訟法第一百五十六條第二項規
定：﹁被告或共犯之自白，不得作為有罪判決之唯一證據，仍應調查其他必要之證據
，以察其是否與事實相符。﹂原判決併引用共犯邱獻樹於法務部調查局台北縣調查站
之供述﹁我出錢，他們出力﹂等語，執為認定本案共犯間犯意聯絡及行為分擔之依據
︵見原判決第十四頁︶，並未敘明該共犯之自白，如何係經調查其他必要之證據，認
與事實相符之理由，亦嫌理由欠備。以上或為上訴意旨所指摘，或為本院得依職權調
查之事項，應認原判決仍有撤銷發回更審之原因。原判決關於不另諭知上訴人無罪部
分，既經檢察官起訴書指明與前開論罪部分有連續犯裁判上一罪關係，依審判不可分
原則，應一併撤銷發回，附予說明。
據上論結，應依刑事訴訟法第三百九十七條、第四百零一條，判決如主文。
中　　　華　　　民　　　國　　九十三　　年　　　六　　　月　　 十七 　　日
                              最高法院刑事第十庭
                                  審判長法官  呂　潮　澤
                                        法官  白　文　漳
                                        法官  吳　昆　仁
                                        法官  孫　增　同
                                        法官  吳　昭　瑩
      右正本證明與原本無異
                                              書  記  官
中　　　華　　　民　　　國　　九十三　　年　　　六　　　月　　二十一　　日
                                                                        Ａ
